臺灣臺南地方法院刑事判決
111年度交訴字第92號
公  訴  人  臺灣臺南地方檢察署檢察官
被      告  陳蔡秀蓮女  (民國00年0月0日生)


選任辯護人  徐朝琴律師
上列被告因過失致死案件，經檢察官提起公訴（110年度調偵字
第1589、1590號），被告就被訴事實為有罪之陳述，經本院適用
簡式審判程序審理，判決如下：
    主  文
陳蔡秀蓮犯過失致人於死罪，處有期徒刑陸月，如易科罰金，以
新壹幣壹仟元折算壹日。緩刑參年，並應依臺南市○○區○○○
○○000○○○○○0000號調解書（如附件）調解成立內容欄之
調解成立內容支付受損害人（即調解書對造人）損害賠償。
    事實及理由
一、陳蔡秀蓮於民國110年1月17日上午，駕駛車牌號碼000-0000
    號自用小客車（下稱A車），沿臺南市東區林森路往健康路方
    向（由東往西方向）行駛。於同日8時7分許，在該路段與臺
    南市大同路1段交岔路口之右轉專用車道（路面設有弧形箭
    頭右彎指向標線及「右彎專用」行車方向專用車道標字）
　　停等紅燈。陳蔡秀蓮於綠燈直行號誌（直行箭頭綠燈）欲通
    過上開交岔路口直行進入健康路1段時，本應注意汽車在同
    向二車道以上之道路應依標誌或標線之指示行駛，及汽車行
    駛時駕駛人應注意車前狀況及兩車並行之間隔，並隨時採取必
    要之安全措施；且當時天候晴、有日間自然光線、柏油路面乾
    燥、無缺陷、道路無障礙物、視距良好，並無不能注意之情事
    ，竟疏未注意，於綠燈直行號誌（直行箭頭綠燈）時即自右
    彎專用車道逕行直行，且未注意車前狀況及兩車併行之間隔
    ，甫通過上開交岔路口行至健康路1段10號前。適由王志漢
    騎乘之車牌號碼000-000號普通重型機車（下稱B車），沿A車右
    側機車道向前直行通過上開交岔路口，行駛於A車右前方匯
    入車道時，亦疏未注意變換車道時，應注意安全距離，而左
    偏行駛匯入車道未注意安全距離。雙方因而發生碰撞，致王
    志漢人車倒地，並遭A車輾壓頭部，受有疑似顱骨底骨折、腦
    出血、左側氣胸、頭部外傷之傷害。經送醫急救，仍於同日
    9時57分許，因顱骨骨折併顱內出血死亡。陳蔡秀蓮於肇事
    後，留在肇事現場，並於有偵查犯罪權限之人發覺犯罪前，
    向到場處理事故之員警陳明係肇事車輛之駕駛人，自首並接
    受裁判。
二、前項犯罪事實，有下列證據足資證明：
　㈠告訴人王文嫻、王素珠於警詢及偵查中之指訴。
　㈡道路交通事故現場圖（警卷第39頁）、道路交通事故調查報告
    表㈠㈡（警卷第41至43頁）、現場暨車損照片26張（警卷第61
    至84頁）、行車紀錄器錄影畫面翻拍照片（警卷第86頁、相
    驗卷第48至53頁、第87至98頁）、路口監視器錄影畫面翻拍
    照片（相驗卷第99至106頁）、國立成功大學醫學院附設醫
    院診斷證明書（相驗卷第14頁）、臺灣臺南地方檢察署相驗
    屍體證明書（相驗卷第66頁）、檢驗報告書（相驗卷第67至
    70頁）、相驗照片（相驗卷第72至77頁）、臺南市車輛行車事
    故鑑定覆議委員會南覆0000000案覆議意見書（相驗卷第143
    頁）附卷可以佐證。
  ㈢被告陳蔡秀蓮於警詢、偵查及本院審理中之自白。
三、另本件經送臺南市行車事故鑑定會鑑定結果認被害人王志漢駕
    駛普通重型機車，左偏行駛匯入車道未注意安全距離為肇事
    原因；被告駕駛自小客車未遵行車道行駛，直行車行駛右彎
    轉用道，未注意車前狀況，同為肇事原因，有卷附該會南鑑
    0000000案鑑定意見書（相驗卷第127頁）可稽；經送臺南市
    車輛行車事故鑑定覆議委員會覆議結果，均認被告駕駛自小客
    車，綠燈直行號誌下於右彎轉用道逕行直行，通過路口後未
    注意車前狀況及兩車併行之間隔，為肇事主因；被害人王志
    漢駕駛普通重型機車，左偏行駛匯入車道未注意安全距離為
    肇事次因，亦有該會南覆0000000案覆議意見書（相驗卷第14
    3頁）可稽。
　　    本院審酌被告所駕駛之A車原係在設有弧形箭頭右彎指
    向標線及「右彎專用」行車方向專用車道標字之右彎專用車
    道停等紅燈，其本應於綠燈右轉號誌（如相驗卷第98頁所示
    右轉箭頭綠燈）時右轉行駛，卻於綠燈直行號誌（如相驗卷
    第97頁所示之直行箭頭綠燈）時即由右彎專用車道逕行直行
    ，且未注意被害人王志漢所騎乘之B車已自A車右側之機車道
    向前直行，並於通過上開交岔路口時行駛於A車右前方匯入
    車道。亦即，被告所駕駛之上開A車在右彎轉用道上本不得
    向前直行，卻向前直行，此時應更小心注意右側由機車道直
    行匯入一般車道（通過上開交岔路口進入健康路1段後已無
    機車專用道）之機車，致發生本件事故，故臺南市車輛行車事
    故鑑定覆議委員認定被告為肇事主因應較為可採，附此說明
    。
四、論罪科刑：
  ㈠核被告所為，係犯刑法第276條之過失致人於死罪。
　㈡被告於肇事後，留在肇事現場，並於有偵查犯罪權限之人發
    覺犯罪前，向到場處理事故之員警陳明係肇事車輛之駕駛人
    ，自首並接受裁判，有卷附臺南市政府警察局第二分局交通
    分隊道路交通事故肇事人自首情形紀錄表1紙（警卷第49頁
    ）可憑。被告之所為合於自首之要件，爰依刑法第62條前段
    之規定減輕其刑。
  ㈢爰審酌被告並無前犯行，品行尚佳；本件車禍之發生，被告
    之過失程度為肇事主因；其駕駛上開自小客車肇事，致生被
    害人死亡之無法回復之損害，且使被害人之家屬承受喪失親
    人之痛，惟事後已與被害人之家屬達成民事調解（有卷附臺
    南市中西區調解委員會調解書可參）；及被告犯罪後坦承犯
    行，暨其於本院所述教育程度為高職畢業，沒有在工作，之
    前也是家管，在家照顧小孩及孫子，子女都已經成年，現與
    兒子同住，兒子與媳婦都是上班族，其在家照顧孫子，經濟
    狀況就是勉強過生活，母親現在94歲，大部分由其弟弟照顧
    ，放假時其會過去照顧等智識程度、家庭生活狀況等一切情
    狀，量處如主文所示之刑，並諭知易科罰金之折算標準。
  ㈣被告未曾因故意犯罪受有期徒刑以上刑之宣告，有卷附臺灣
    高等法院被告前案紀錄表可參。本件案發時被告已66歲，注
    意力及反應能力已較弱，因為一時不夠謹慎而觸法，然而事
    後能坦認自身行為之過錯，且已與被害人家屬成立調解，被
    害人家屬於調解時已表示不追究本件刑事責任，有附件之調
    解筆錄1份可參。本院認為經過此次偵查及審判之程序後，
    被告應能知所警惕，因此，本件對被告所宣告之有期徒刑6
    月，以暫不執行為適當，爰依刑法第74條第1項第1款規定，
    宣告被告緩刑3年，以勵自新。然為督促被告確實履行調解
    內容之約定，維護被害人家屬之權益，本院認應依刑法第74
    條第2項第3款規定，諭知被告應履行臺南市○○區○○○○○000○○
    ○○○0000號調解書（如附件）調解內容之約定，遵期向被害
    人家屬支付損害賠償。
五、如不服本件判決，得自收受送達之日起20日內，向本院提出
    上訴狀，上訴於臺灣高等法院臺南分院。　　
六、據上論斷，應依刑事訴訟法第273條之1第1項、第299條第1
    項前段、第310條之2、第454條，刑法第276條、第62條前段
    、第41條第1項前段、第74條第1項第1款、第2項第3款，刑
    法施行法第1條之1，判決如主文。
本案經檢察官粟威穆提起公訴；檢察官吳惠娟、蘇聖涵到庭執行
職務。
中　　華　　民　　國　　111 　年　　10　　月　　28　　日
                    刑事第三庭  法  官  鄭文祺  
以上正本證明與原本無異。　　　　　　　　　
如不服本判決應於收受本判決後20日內向本院提出上訴書狀，並
應敘述具體理由。其未敘述上訴理由者，應於上訴期間屆滿後20
日內向本院補提理由書狀（均須按他造當事人之人數附繕本）「
切勿逕送上級法院」。
                                書記官  李慈容
中　　華　　民　　國　　111 　年　　10　　月　　31　　日
附錄：本案論罪科刑之法條全文：
中華民國刑法第276條
因過失致人於死者，處5年以下有期徒刑、拘役或50萬元以下罰
金。